臺灣高等法院刑事判決　　　　　　　　　　　　　　九十年度上訴字第一五六九號
　　上　訴　人　臺灣桃園地方法院檢察署檢察官
　　被　　　告　甲○○
右上訴人因被告偽造文書案件，不服臺灣桃園地方法院八十七年度訴字第七四八號，
中華民國九十年一月八日第一審判決（起訴案號：臺灣桃園地方法院檢察署八十六年
度偵字第六九六四號）提起上訴，本院判決如左：
    主  文
原判決關於甲○○於八十五年三月十日以林章火名義辦理自來水停用之部分撤銷。
甲○○行使偽造私文書，足以生損害於公眾，處有期徒刑二月，如易科罰金，以參佰
元折算壹日。緩刑貳年。
    事  實
一、甲○○明知其父林章火業已於八十五年一月二十九日死亡，竟於八十五年三月十
    三日，偽簽林章火之署押，並盜用林章火生前所遺留之前開印章，蓋於自來水停
    用申請書，而製成林章火名義之自來水停用申請書，向自來水公司辦理桃園縣楊
    梅鎮○○路五三０號停用自來水手續而行使，足以生損害於自來水公司關於自來
    水用戶管理之正確性。
二、案經乙○○○訴由臺灣桃園地方法院檢察署檢察官偵查起訴。
    理  由
一、程序方面：本件原審判決後，檢察官僅就原審判決中有關被告盜用其父林章火之
    印章，而偽造自來水停用申請書，向自來水公司辦理停用自來水手續之部分，提
    起上訴，此一上訴範圍並經檢察官於本院審理時予以確認無訛，是於法本件本院
    審理之範圍，自以前述業經檢察官提起上訴之部分為限，合先敘明。
二、訊據被告甲○○就其於其父林章火死亡後，蓋用林章火所遺留之印章，蓋於自來
    水停用申請書，而製成林章火名義之自來水停用申請書，向自來水公司辦理桃園
    縣楊梅鎮○○路五三０號停用自來水手續而行使之事實固不諱言，惟矢口否認有
    何偽造文書犯行，辯稱：當初申請自來水也是渠辦理的，是渠母叫渠一定要去辦
    停水，因她不喜歡喝自水云云。惟查：被告之父林章火業於八十五年一月二十九
    日死亡，此有桃園縣楊梅衛生所出具之死亡證明書影本一紙在卷可考；而被告於
    八十五年三月十三日偽簽林章火之署押，並盜用林章火生前所遺留之前開印章，
    蓋於自來水停用申請書，而製成林章火名義之自來水停用申請書，向自來水公司
    辦理桃園縣楊梅鎮○○路五三０號停用自來水手續而行使，業據被告自承不諱，
    並有停用申請書影本一紙，在卷足稽；另蓋用於前述停用申請書上林章火名義之
    印文，確係林章火生前所遺留之印章所蓋，亦有桃園縣楊梅鎮戶政事務所七十八
    年十一月二十三日出具之林章火印鑑證明影本一紙在卷足參。被告雖以前詞云云
    置辯，惟按人之權利能力終於死亡，民法第六條定有明文。被告之父林章火既已
    死亡，於法即不得再以其名義為任何之意思表示，此被告當不得諉為不知，縱認
    被告前述當初申請自來水也是渠辦理的，是渠母不喜歡喝自來水，而叫渠一定要
    去辦理屬實，然該自來水使用既係林章火之名義，於林章火死亡後，於法自須依
    繼承之法律關係處理有關林章火所遺留之一切事務，方屬正辦，被告之母有若何
    之要求，亦不得違法而行，是被告前述所辯，於法尚不足以卸免其罪責，而無足
    可採。
三、核被告所為，係犯刑法第二百十六條、第二百十條之行使偽造私文書罪。被告偽
    造署押、盜用印文係屬偽造私文書之部分行為，不另論罪。被告偽造私文書後，
    持以行使，其偽造之低度行為，為高度之行使行為所吸收，亦不另論罪。被告行
    為後，刑法第四十一條於九十年一月十日修正公布，修正後之刑法第四十一條規
    定以犯最重本刑為五年以下有期徒刑之罪，而受六月以下有期徒刑之宣告，因身
    體、教育、職業或家庭之關係，執行顯有困難者，得以一元以上三元以下折算一
    日，易科罰金。較之於修正前之同法條係以犯最重本刑為三年以下有期徒刑之罪
    為要件者，比較新（修正後刑法第四十一條）、舊法（修正前刑法第四十一條）
    ，修正後之刑法第四十一條之規定，顯較有利於被告，自應適用修正後之刑法第
    四十一條之規定。
四。原審就此部分未詳予審究，徒以桃園縣楊梅鎮○○路五三０號使用之自來水，係
    林章火於八十四年五月十八日向自來水公司申請供水，林章火於八十五年一月二
    十九日死亡，則該供水契約主體一方既已死亡，雙方權利義務關係本應停止，被
    告以林章火名義申請停用自來水，終止自來水供給契約，顯未生任何損害於自來
    水公司或林章火本人；被告誤認仍須以林章火名義辦理停水，事所常見，係被告
    之母親叫被告去辦理停水云云，認被告顯無行使偽造私文書之犯意，惟契約固因
    一方當事人死亡而終止，惟有關契約之效力仍應本於有關繼承之規定處理，而非
    得任由他人以已死亡之人之名義為任何之處置；原審此部分之法律上意見，顯有
    可議。檢察官上訴意旨，就此部分指摘原判決不當，求予撤銷改判，為有理由，
    應由本院將原判決前述上訴部分撤銷。爰審酌被告之品行、智識程度，本件犯罪
    之動機、手段、所生危害、犯後態度等一切情狀，量處如主文第二項所示之刑，
    併諭知易科罰金之折算標準，以示懲儆。末查被告前未曾受有期徒刑以上刑之宣
    告，此有本院被告全國前案紀錄表在卷可考，其經此科刑判決，應知警惕，當無
    再犯之虞，爰併為緩刑二年之諭知，以勵自新。
五、至台灣桃園地方法院檢察署以八十八年度偵字第第五四０六號（含八十八年度他
    字第六九０號、第七七五號卷），認被告二人所涉犯偽造文書案件與本案有裁判
    上一罪關係，移請併案審理部分，惟查前述併案審理之部分，其行為態樣，與本
    件顯屬有別，而與本案部分無裁判上一罪關係，自非本案此部分之起訴效力所及
    ，本院自不得逕予審究，併案部分自應退回原承辦檢察官另行依法偵辦，亦此敘
    明。
據上論斷，應依刑事訴訟法第三百六十九條第一項前段、第三百六十四條、第二百九
十九條第一項前段、刑法第二條第一項前段、第二百十六條、第二百十條、修正後第
四十一條第一項、第七十四條第一款、罰金罰鍰提高標準條例第一條前段、第二條，
判決如主文。
本案經檢察官鄭龍照到庭執行職務。
中      華      民      國      九十一      年    十    月    二十九    日
                              臺灣高等法院刑事第十庭
                                  審判長法  官  溫  耀  源
                                        法  官  何  菁  莪
                                        法  官  林  銓  正
右正本證明與原本無異。
如不服本判決，應於判決收受送達後十日內向本院提出上訴書狀，其未敘述上訴
之理由者並得於提起上訴後十日內向本院補提理由書（均須按他造當事人之人數
附繕本）。
                                        書記官  陳  菊  珍
中      華      民      國      九十一      年    十一  月      六      日
附錄本判決論罪科刑法條：
刑法第二百十六條
行使第二百十條至第二百十五條之文書者，依偽造、變造文書或登載不實事項或使登
載不實事項之規定處斷。
刑法第二百十條
偽造、變造私文書，足以生損害於公眾或他人者，處五年以下有期徒刑。
